【裁判字號】    94,上易,408
【裁判日期】    950428
【裁判案由】    恐嚇等
【裁判全文】
臺灣高等法院刑事判決                 94年度上易字第408號
上  訴  人  臺灣士林地方法院檢察署檢察官
上  訴  人
即  被  告  甲○○
選任辯護人  朱正剛律師
上列上訴人因被告恐嚇取財等案件，不服臺灣士林地方法院93年
度易字第11號，中華民國93年12月29日第一審判決（起訴案號：
臺灣士林地方法院檢察署92年度偵緝字第1003號），提起上訴，
本院判決如下：
    主  文
原判決撤銷。
甲○○幫助意圖為自己不法之所有，以恐嚇使人將第三人之物交
付，處有期徒刑陸月，如易科罰金，以參佰元折算壹日。
    事  實
甲○○因缺錢花用，於民國90年7月間，見自由時報所刊登「存
簿高收低售0000000000」之廣告，其預見隱匿自己名義帳戶而收
購他人帳戶使用之人，係要將該帳戶資為恐嚇取財等財產犯罪之
用，竟仍基於幫助他人為財產犯罪之不確定故意，與姓名年籍不
詳自稱「小李」之成年男子聯絡，雙方約定於「小李」需要時，
由「小李」聯絡並指示甲○○至特定金融機構開戶交予「小李」
，「小李」再以每個帳戶（含提款卡）新台幣（下同）2千元之
代價向甲○○收購。嗣「小李」通知甲○○至遠東國際商業銀行
台北儲蓄部（嗣更名為遠東國際商業銀行台北襄陽分行）開立帳
戶，甲○○遂於90年7月25日14時30分許，至址設台北市○○路
之遠東國際商業銀行台北儲蓄部申請開戶，並於開戶申請書填妥
前，向服務台助理員林姿慧索取所開立帳戶之帳號，經林姿慧查
詢後告知帳號為「00000000000000之5（起訴書誤為00000000000
000）」，甲○○旋致電0000000000通知「小李」帳號，再續填
寫開戶申請書，並於該日（即90年7月25日）14時53分存入110元
完成開戶手續。甲○○待取得提款卡、存摺後，旋於同日15時5
分，在遠東國際商業銀行台北儲蓄部旁所設之提款機，將其存入
之100元領出。並趕往桃園，於同日17時左右在桃園市區將上開
存摺、提款卡交予「小李」。因佳懿建設股份有限公司（下稱佳
懿公司，設於台北縣中和市○○路200號6樓之2）所有ＤＬ─５
９３３號自用小客車，於90年7月24日21時許，在台北縣汐止市
○○街北二高橋下遭竊，於翌日（即90年7月25日）上午10時許
，該不詳姓名成年男子致電佳懿公司表示要討論該公司車輛遭竊
之事，該公司職員遂轉予總經理曾文珪接聽，該男子以ＤＬ─５
９３３號自用小客車在其小弟手上，恫嚇曾文珪付款贖車，經討
價還價後，曾文珪同意由佳懿公司匯款4萬元至羅德申所開立之
華南商業銀行南台中分行000000000000號帳戶，該男子並稱待收
到款項後，即告知該小客車停放地點。經佳懿公司於90年7月25
日早上匯款至羅德申前開帳戶，惟因故無法提領（羅德申涉案部
分另經檢察官偵辦），旋由不詳成年男子致電佳懿公司總經理曾
文珪，告知前開所匯之項款無法提領，要佳懿公司再匯4萬元至
甲○○上述帳戶，經曾文珪殺價為3萬元後，佳懿公司即於同日
（即25日）17時35分以金融卡轉帳匯3萬元入甲○○前開帳戶。
「小李」取得甲○○交付之存摺及提款卡後，即分別於同日（即
25日）18時30分、18時32分，在新竹湖口郵局設於中山高速公路
南下湖口休息站之提款機，各提領2萬元及1萬元，將佳懿公司匯
入之3萬元提領一空。「小李」於取得佳懿公司之3萬元款項後，
即由不詳姓名成年男子於同日18時30分許致電曾文珪，告知小客
車置放在台北縣汐止市○○○路262號附近，佳懿公司即派人至
該處將遭竊之自用小客車取回。
    理  由
一、認定犯罪事實所憑證據及理由：
 (一).被告於本院審理時之自白。
 (二).證人乙○○、曾文珪、吳燦福、李德齡、潘吉達、林梅彬、
    林姿慧之證詞。
 (三).通聯記錄、內政部警政署刑事警察局鑑驗書及指紋鑑定報告
    、萬泰商業銀行匯款回條及交易明細表影本各一紙、華南商
    業銀行南台中分行函羅德申活期儲蓄存款帳號開戶資料、遠
    東國際商銀存摺往來明細查詢及開戶相關資料、遠東國際商
    業銀行松山分行函、和信電訊通聯記錄、自由時報影本附卷
    可按。
 (四).被告自白核與(二)(三)所示之補強證據相符，堪信屬實。本件事
    證明確，其犯行堪以認定。
二、論罪理由：
    被告提供遠東國際商業銀行台北儲蓄部前開帳戶，幫助竊取
    佳懿公司車之人向曾文珪恐嚇取財，曾文珪因而將佳懿公司
    之款項匯入被告所提供之前開帳戶，該款項亦經恐嚇取財之
    正犯提領一空。核被告所為，係犯刑法第30條第1項、第346
    條第1項之幫助恐嚇取財罪。被告之上開犯行，因係幫助他
    人犯罪，為從犯，依刑法30條第2項之規定減輕其刑。檢察
    官認被告係犯刑法第346條第1項之恐嚇取財罪，然本件僅能
    證明被告有提供帳戶之行為，並無證據證明被告撥打恐嚇取
    財之電話或為任何恐嚇取財之構成要件行為，其所為者乃恐
    嚇取財構成要件以外之行為，又無證據證明被告是以自己恐
    嚇取財犯罪之意思，提供上述帳戶，自應認被告成立幫助恐
    嚇取財罪，檢察官認被告成立恐嚇取財罪，尚有誤會，惟此
    僅犯罪狀態不同，毋庸變更起訴法條。
三、撤銷改判的理由：
    (一)撤銷原判決的理由：
      1.被告業已坦承犯行，且與被害人佳懿公司達成和解，有
        和解書在卷可按，原審未及審酌此一情狀。又原判決就
        正犯犯罪所用之物於本案宣告沒收，亦有違誤（詳後述
        ）。是被告上訴指原判決量刑過重，為有理由。
      2.檢察官上訴意旨指被告於原審否認犯罪，復未賠償被害
        人，依上說明，並無理由。
      3.因原判決既有上述可議之處，自應將原判決撤銷改判。
    (二)科刑理由：
      1.爰審酌被告犯罪之動機、手段、其行為助長他人犯罪，
        惟犯後已於本院坦承犯行並賠償被害人損失，且竊車之
        吳燦福僅量處有期徒刑7月，被告係幫助犯，惡性較輕
        等一切情狀，量處有期徒刑6月，並諭知易科罰金之折
        算標準。
      2.按共同正犯因相互間利用他人之行為以遂行其犯意之實
        現，本於責任共同原則，有關沒收部分，對於共犯間供
        犯罪所用之物，自應為沒收之諭知。惟幫助犯僅係對於
        犯罪構成要件以外行為為加工，並無共同犯罪之意思，
        自不適用責任共同原則（參照最高法院91年度台上字第
        5583判決）。是正犯犯罪所用之物，不得適用責任共同
        原則，在幫助犯罪罪刑項下宣告沒收。因被告前開帳戶
        之存摺及提款卡，既已給予「小李」，而為正犯犯罪所
        用之物，自毋庸於被告罪刑項下宣告沒收，附此敘明。
四、不另為無罪判決部分：
    起訴意旨另認：被告甲○○與吳燦福（業據臺灣士林地方法
    院以92年度易字第680號判處徒刑7月確定）、羅德申（由檢
    察官另案辦理），共同基於為自己不法所有意圖之犯意聯絡
    ，於上開時地，竊取被害人佳懿公司所有而為乙○○使用車
    牌號碼ＤＬ─５９３３號自用小客車1部，因認被告涉犯刑
    法第320條第1項第4款之結夥三人以上竊盜罪嫌。惟查：
 (一).檢察官認被告涉上開犯行，無非係以證人乙○○、曾文珪、
    李德齡、潘吉達、內政部警政署刑事警察局鑑驗書、自小客
    車之相片、羅德申及被告之存款往來明細等為據。訊據被告
    堅決否認上開犯行，辯稱：其不認識吳燦福，亦不認識羅德
    申，更未曾看過ＤＬ─５９３３號自用小客車等語。查檢察
    官所舉之證人乙○○、曾文珪及自小客車照片，僅能證明佳
    懿公司所有之ＤＬ─５９３３號自用小客車遭竊盜，惟無法
    證明為被告所竊。另檢察官所舉除內政部警政署刑事警察局
    鑑驗書外之其餘證人、證物，均無法證明ＤＬ─５９３３號
    自用小客車遭竊之事實，亦無法證明為被告所竊取。而佳懿
    公司取回ＤＬ─５９３３號自用小客車後，由警方在ＤＬ─
    ５９３３號自用小客車所置汽車行照、保險卡封套所採集之
    指紋，經送內政部警政署刑事警察局鑑驗，與吳燦福之食指
    指紋相符等情，有該局90年9月3日90刑紋字第18219號鑑驗
    書附卷可參，由此僅能證明竊盜該車者為吳燦福，尚難以之
    遽論被告參與竊盜之犯行。況證人吳燦福於其所涉竊盜案件
    審理時，亦否認認識被告，核與被告所述相符。堪認被告所
    辯，足以採信。
 (二).綜上所述，並無證據證明被告涉有此部分犯行，此部分原應
    為無罪之諭知，然因檢察官認此部分與上開論罪科刑部分，
    有牽連犯裁判上一罪關係，故不另為無罪之諭知。
五、適用的法律：
 (一).刑事訴訟法第369條第1項前段、第364條、第299條第1項前
    段。
 (二).刑法第30條、第346條第1項、第41條第1項、罰金罰鍰提高
    標準條例第1條前段、第2條，判決如主文。
本案經檢察官柯麗鈴到庭執行職務
中    華    民    國    95    年    4     月    28    日
                  刑事第十三庭  審判長法  官  曾德水
                                      法  官  杜惠錦
                                      法  官  廖紋妤
以上正本證明與原本無異。
不得上訴。
                                      書記官  王增華
中    華    民    國    95    年    4     月    28    日
附錄：本案論罪科刑法條全文
刑法第346條第1項：
意圖為自己或第三人不法之所有，以恐嚇使人將本人或第三人之
物交付者，處六月以上五年以下有期徒刑，得併科一千元以下罰
金。


司法院資訊處製作；財團法人民間司法改革基金會備份。
